【裁判字號】    94,訴,2453
【裁判日期】    950428
【裁判案由】    違反槍砲彈藥刀械管制條例
【裁判全文】
臺灣桃園地方法院刑事判決              94年度訴字第2453號
公  訴  人  臺灣桃園地方法院檢察署檢察官
被      告  甲○○
                    （現因另案於臺灣桃園監獄執行中）
上列被告因違反槍砲彈藥刀械管制條例案件，經檢察官提起公訴
（94年度偵字第2708號），本院裁定進行簡式審判程序，判決如
下：
    主  文
甲○○未經許可，寄藏彈藥之主要組成零件，累犯，處有期徒刑
捌月，併科罰金新臺幣參萬元，罰金如易服勞役，以銀元參佰元
（即新臺幣玖佰元）折算壹日。扣案之黑色火藥壹包（驗餘淨重
壹點伍捌公克）沒收。
    事  實
一、甲○○前於民國90年間因違反槍砲彈藥刀械管制條例案件，
    經本院判處有期徒刑1 年2 月，併科罰金新台幣40000 元，
    如易服勞役，以300 元折算1 日，而經臺灣高等法院撤銷原
    判決，改判處有期徒刑1 年2 月，併科罰金新台幣40000 元
    ，如易服勞役，以300 元折算1 日，後經最高法院駁回上訴
    確定，並於93年1 月31日因縮短刑期期滿執行完畢，猶不知
    惕勵，於93年10月間某日，在桃園縣桃園市○○路旁某公園
    內，明知真實姓名、年籍均不詳綽號「阿彬」之成年男子，
    所持有具有殺傷力之土造子彈1 顆（具直徑８. ００mm金屬
    彈頭）；含硝化甘油、硝化纖維、二苯基胺等成份之黑色火
    藥1 包（驗餘淨重1 ．58公克），分屬槍砲彈藥刀械管制條
    例管制之子彈、彈藥之主要組成零件（即雙基發射藥），非
    經中央主管機關許可不得持有、寄藏，竟基於寄藏之犯意，
    收受「阿彬」所交付之上開子彈、黑色火藥而同時未經許可
    受託寄藏，並自斯時起，未經許可寄藏之，而將之藏放在其
    位於桃園縣桃園市○○路265 號2 樓之住處內。嗣於93年11
    月8 日17時50分許，經警循線在其上開住處查獲，並當場起
    出扣得上開具殺傷力之土造子彈1 顆（業經鑑定實際試射滅
    失）及上開黑色火藥1 包。
二、案經桃園縣政府警察局桃園分局報告臺灣桃園地方法院檢察
    署檢察官偵查起訴。
    理  由
一、本件經檢察官提起公訴，被告甲○○於準備程序中就被訴事
    實為有罪之陳述，經受命法官告知簡式審判程序之旨，並聽
    取公訴人及被告之意見後，由合議庭裁定進行簡式審判程序
    ，合先敘明。
二、訊據被告甲○○對於上揭時、地，其自「阿彬」處，受託寄
    藏上開具有殺傷力之土造子彈1 顆，及屬彈藥主要組成零件
    之黑色火藥1 包，並自取得之時起，至93年11月8 日下午5
    時50分許止，未經許可而寄藏之事實坦白承認，並經證人即
    查獲本案之警員郭耀麟於本院審理中就如何循線查獲本案之
    過程結證明確在卷（見本院95年4 月18日審判筆錄），此外
    ，復有上開土造子彈1 顆、黑色火藥1 包扣案為證，而當場
    查扣之子彈1 顆，經送內政部警政署刑事警察局鑑定，其鑑
    驗結果：「送鑑子彈壹顆，認係由直徑８. ４４mm、長度１
    ７. ３０mm金屬彈殼及直徑８. ００mm金屬彈頭組合而成之
    土造子彈，經實際試射，可擊發，認具殺傷力」等情，有內
    政部警政署刑事警察局94年1 月12日刑鑑字第0930256284號
    槍彈鑑定書1 紙附卷可稽（附於偵查卷第28頁）；黑色火藥
    1 包，經送內政部警政署刑事警察局鑑定，鑑定結果檢出硝
    化甘油、硝化纖維、二苯基胺等成份，認係雙基發射藥，亦
    有內政部警政署刑事警察局94年6 月22日刑鑑字第09400823
    42號鑑定書1 紙附卷為憑（附於偵查卷第50頁）。又雙基發
    射藥，屬內政部86年11月24日台（86）內警字第8670683 號
    公告之槍砲彈藥主要組成零件中炸彈或爆裂物之火藥，有內
    政部95年3 月24日內授警字第0950870387號函1 份在卷足佐
    （附於本院卷）。至被告固於本院審理中一度辯稱：伊不知
    黑色火藥係爆裂物之主要零組件，且案發現場查扣之物品亦
    無法作成爆裂物云云，然已與上開事證有間，況槍砲彈藥刀
    械管制條例第13條第4 項並未明定持有、寄藏主要組成零件
    須達一定之數量，及得以之製造完成槍砲彈藥為其構成要件
    ，則僅需被告有未經許可，持有、寄藏前揭內政部公告之槍
    砲彈藥主要組成零件之行為即已該當，職是，被告上開所辯
    尚不足為其有利之認定。綜上，本件事證明確，被告上揭犯
    行可以認定，應依法論科。
三、查被告甲○○未經主管機關許可無故寄藏前揭具殺傷力之土
    造子彈、彈藥之主要組成零件，核其所為，係犯槍砲彈藥刀
    械管制條例第12條第4 項之未經許可寄藏子彈罪，及同條例
    第13條第4 項之未經許可寄藏彈藥之主要組成零件罪。（另
    槍砲彈藥刀械管制條例雖於94年1 月26日修正，94年1 月29
    日施行，惟同條例第12條關於寄藏子彈罪及第13條寄藏彈藥
    之主要組成零件罪之條文、條次均未修正，自無行為後法律
    變更之問題，無需比較新舊法，附此敘明）。公訴意旨認被
    告所為係犯槍砲彈藥刀械管制條例第12條第4 項之未經許可
    持有子彈罪及同條例第13條第4 項之未經許可持有彈藥之主
    要組成零件罪，尚有未洽，應予更正。再按槍砲彈藥刀械管
    制條例第12條第4 項、第13條第4 項之罪，係將「持有」與
    「寄藏」為分別之處罰規定，單純之「持有」，固不包括「
    寄藏」，但寄藏之受人委託代為保管，其保管之本身所為之
    「持有」，既係「寄藏」之當然結果，法律上自宜僅就「寄
    藏」行為為包括之評價，不應另就「持有」予以論罪（最高
    法院74年臺上字第3400號判例參照），故被告持有前開子彈
    、彈藥之主要組成零件之行為，係「寄藏」之當然結果，不
    另論罪。又未經許可寄藏、持有子彈、彈藥之主要組成零件
    ，其持有之繼續，乃行為之繼續，亦即一經持有子彈、彈藥
    之主要組成零件，犯罪即已成立，惟其完結須繼續至持有行
    為終了之時，故包括持有之寄藏子彈、彈藥之主要組成零件
    行為，自亦為行為之繼續，其犯罪之完結，須繼續至寄藏行
    為終了之時為止，此與司法院院解字第3632號解釋所稱寄藏
    贓物罪於寄藏行為完畢時其犯罪即已完成，其後之占有該贓
    物乃犯罪之狀態繼續，而非行為之繼續，因占有贓物並不構
    成犯罪，二者迥不相同（參照最高法院88年度臺上字第7012
    、4608、761 號判決意旨），是被告於93年10月間某日起，
    受託寄藏前開子彈、彈藥之主要組成零件後，其寄藏行為應
    繼續至93年11月8 日被查獲時為止，附此敘明。又被告同時
    收受而寄藏上開具有殺傷力之土造子彈、彈藥之主要組成零
    件，係以一寄藏行為，同時觸犯上開二罪名，為想像競合犯
    ，應依刑法第55條之規定，論以較重之未經許可，寄藏彈藥
    之主要組成零件罪處斷。查被告前有如事實欄所載之犯罪科
    刑執行情形，有刑案資料查註紀錄表、臺灣高等法院被告前
    案紀錄表各1 份在卷可參，被告於前案執行完畢後5 年內再
    犯本件有期徒刑以上之罪，為累犯，應依法加重其刑。爰審
    酌子彈、彈藥之主要組成零件性質上屬高度危險之物品，非
    經主管機關許可不得擅自持有，以維社會大眾安全，而被告
    無故寄藏具殺傷力之土造子彈、彈藥之主要組成零件，對社
    會之秩序及安寧，勢將會產生不良影響，所為非是，及被告
    犯罪之手段、犯後大致坦承犯行之態度、素行、寄藏子彈、
    彈藥之主要組成零件之數量、尚未對社會治安產生重大危害
    即遭警查獲等一切情狀，爰量處如主文所示之刑，併就罰金
    刑部分，諭知易服勞役之折算標準，以示懲儆。
四、末查，扣案之黑色火藥1 包（驗餘淨重1 ．58公克），屬違
    禁物，爰依刑法第38條第1 項第1 款予以宣告沒收。至原扣
    案之土造子彈1 顆（具直徑８. ００mm金屬彈頭），雖本屬
    違禁物，惟業於送鑑定時經試射，已喪失子彈功能，而不具
    殺傷力，有上引之內政部警政署刑事警察局槍彈鑑定書可證
    ，是無庸再為沒收之諭知。
據上論斷，應依刑事訴訟法第273 條之1 第1 項、第299 條第1
項前段，槍砲彈藥刀械管制條例第12條第4 項、第13條第4 項，
刑法第11條前段、第55條、第47條、第42條第2 項、第38條第1
項第1 款，罰金罰鍰提高標準條例第2 條，現行法規所定貨幣單
位折算新臺幣條例第2 條，判決如主文。
本案經檢察官張啟聰到庭執行職務。
中    華    民    國    95    年    4     月    28    日
                  刑事第十二庭  法  官  王美玲
以上正本證明與原本無異。
如不服本判決，應於判決送達後10日內向本院提出上訴狀 (應附
繕本)， 上訴於臺灣高等法院。
                                書記官   吳玉蘭
中    華    民    國    95    年    4     月    28    日
附論罪科刑依據之法條：
槍砲彈藥刀械管制條例第12條：
未經許可，製造、販賣或運輸子彈者，處1 年以上7 年以下有期
徒刑，併科新台幣500 萬元以下罰金。
未經許可，轉讓、出租或出借子彈者，處6 月以上5 年以下有期
徒刑，併科新台幣300 萬元以下罰金。
意圖供自己或他人犯罪之用，而犯前二項之罪者，處3 年以上10
年以下有期徒刑，併科新台幣700 萬元以下罰金。
未經許可，持有、寄藏或意圖販賣而陳列子彈者，處 5 年以下有
期徒刑，併科新台幣 300 萬元以下罰金。
第1項至第3項之未遂犯罰之。
槍砲彈藥刀械管制條例第13條第4項：
未經許可，持有、寄藏或意圖販賣而陳列第一項所列零件者，第
六月以上五年以下有期徒刑，併科新台幣三百萬元以下罰金。


司法院資訊處製作；財團法人民間司法改革基金會備份。
